【裁判字號】    89,台上,3368
【裁判日期】    890615
【裁判案由】    違反麻醉藥品管理條例
【裁判全文】
最高法院刑事判決                              八十九年度台上字第三三六八號
    上  訴  人  甲○○
右上訴人因違反麻醉藥品管理條例案件，不服台灣高等法院中華民國八十七年三月二
十四日第二審更審判決（八十七年度上更(一)字第三六號，起訴案號：台灣基隆地方法
院檢察署八十六年度偵字第一八五二號），提起上訴，本院判決如左：
    主  文
原判決撤銷，發回台灣高等法院。
    理  由
本件原判決認定上訴人甲○○基於意圖營利之概括犯意，向不詳姓名之人購入安非他
命後，於民國八十六年二月十五日後某日起至八十六年四月三日止，連續五次，由上
訴人以電話與欲購買化學合成麻醉藥品安非他命之李國心聯絡，雙方約定時間，在基
隆市○○路一七二號二樓及附近等地交易。上訴人每次以新台幣（下同）一千元至一
千五百元半公克或一公克之代價，非法販賣安非他命予李國心牟利（五次之確實時間
、地點及每次販賣之數量、價格各若干，因上訴人否認其犯行，致無從為詳細之調查
）等情。因認第一審論處上訴人連續非法販賣化學合成麻醉藥品（累犯）罪刑，為無
不合，予以維持，駁回上訴人在第二審之上訴，固非無見。
惟查：(一)按刑事訴訟法第九十五條規定訊問被告應先告知下列事項：一犯罪嫌疑及所
犯所有罪名。罪名經告知後，認為應變更者，應再告知。二得保持緘默，無須違背自
己之意思而為陳述。三得選任辯護人。四得請求調查有利之證據。本件原審於訊問上
訴人時，並未踐行上開程序，有其訊問及審判筆錄可按，其所踐行之訴訟程序，難認
無瑕，且於判決之結果非無影響，自屬於法有違。(二)原判決認定上訴人販賣化學合成
麻醉藥品安非他命之地點為基隆市○○路一七二號二樓及附近等地，引用李國心於偵
審中之供述為論罪之依據。但李國心於偵審中均供稱向上訴人購買安非他命之地點為
上訴人在基隆市○○路一七二號二樓住處，並無提及在其他地方交易。原判決認定之
事實與所引用之依據不相適合，自有證據上理由矛盾之違法。(三)本院前次判決發回意
旨指明應調查上訴人非法販賣化學合成麻醉藥品安非他命予李國心五次之確切時間、
地點及每次販售之數量、價格等情，以資為適用法律之依據。而原判決既係引用證人
李國心於偵審中之指證為其論據，即有再傳喚李國心詳予究明之必要。惟原判決並未
再予傳喚，僅於事實敘明因上訴人否認其犯行，致無從為詳細之調查云云，難認已盡
職權調查能事。又李國心歷次供稱：向上訴人購買安非他命五次，或稱四、五次。究
竟是四次或五次，所供尚非一致，原判決理由竟謂李國心向上訴人購買安非他命五次
之事實，則始終堅稱如一云云，與前揭卷內證據資料不符，自屬理由矛盾。且認定李
國心向上訴人購買安非他命五次之事實，並未明其所憑之證據及其認定之理由，亦
屬理由不備。上訴意旨執以指摘原判決不當，非無理由，應認仍有發回更審之原因。
又毒品危害防制條例已於八十七年五月二十日制定公布施行，原判決未及比較新舊法
之適用，案經發回，併予指明。
據上論結，應依刑事訴訟法第三百九十七條、第四百零一條，判決如主文。
中      華      民      國    八十九    年      六      月     十五     日
                              最高法院刑事第八庭
                                  審判長法官  吳  雄  銘
                                        法官  池  啟  明
                                        法官  石  木  欽
                                        法官  郭  毓  洲
                                        法官  吳  三  龍
      右正本證明與原本無異
                                              書  記  官
中      華      民      國    八十九    年      六      月     十九     日


司法院資訊處製作；財團法人民間司法改革基金會備份。
